【裁判字號】    92,簡抗,6
【裁判日期】    921126
【裁判案由】    違反社會秩序維護法
【裁判全文】
臺灣雲林地方法院普通庭裁定                          九十二年度簡抗字第六號
    聲  請  人  雲林縣警察局北港分局
    抗  告  人  甲○○
右列抗告人因違反社會秩序維護法案件，不服本院北港簡易庭九十二年度港秩易字第
四０號中華民國九十二年八月四日裁定（原處分案號：九十二年度港警刑秩字第九二
０四四號），提起抗告，本院裁定如左：
    主      文
原裁定撤銷。
聲請駁回。
    理      由
一、抗告意旨略以：(一)抗告人於民國九十二年三月初，收受雲林縣警察局北港分局（
    下稱北港分局）違反社會秩序維護法案件處分書，曾以書狀聲明異議，並由北港
    分局轉送鈞院北港簡易庭，至今收受裁定後，始知北港分局未送交書狀。(二)北港
    朝天宮香火鼎盛，在中山路往朝天宮左側方向，設有車輛禁止通行標誌，右側則
    為自家庭院空地，香客開車至此，苦無停車位，抗告人告知香客可在自家庭院停
    車，併同販賣金紙，抗告人未沿街叫賣，致妨礙交通。為此，依法提起抗告，求
    為撤銷原裁定等語。
二、按被處罰人不服警察機關之處分者，得於處分書送達之翌日起五日內聲明異議。
    聲明異議，應以書狀敘明理由，經原處分之警察機關向該管簡易庭為之。原處分
    之警察機關認為聲明異議有理由者，應撤銷或變更其處分；認為不合法定程式或
    聲明異議權已經喪失或全部或一部無理由者，應於收受聲明異議書狀之翌日起三
    日內，送交簡易庭，並得添具意見書。社會秩序維護法第五十五條、第五十六條
    分別定有明文。經查：
  (一)北港分局於九十二年三月十三日，以抗告人於同年月四日十時三十五分許，在公
    告禁止設攤，任意叫賣物品街道（北港鎮○○路與大橋東引道口）叫客停車，販
    賣金紙，妨害交通，為警查獲，因認抗告人妨害安寧秩序，以九十二年港警刑秩
    字第０四四號處分，處罰新台幣（下同）一千五百元；北港分局於同年月十四日
    十六時許，將處分書送達抗告人之夫黃順南等情，有雲林縣警察局北港分局違反
    社會秩序維護法案件處分書、送達證書等件在卷可參（見本院卷三六、三八頁）
    。是以，北港分局於九十二年三月十四日將處分書送達抗告人，抗告期間應自同
    年月十五日起至十九日止，於此期間內，抗告人自得以書狀敘明理由，經北港分
    局向北港簡易庭聲明異議，北港分局收受聲明異議書狀後，縱認不合法定程序、
    已喪失異議權或全部或一部無理由，仍應於收受翌日起三日內，送交北港簡易庭
    ，並得添具意見書，北港分局無權以抗告人所提聲明異議，率認已逾異議期間，
    而不將書狀送交北港簡易庭，或通知抗告人將異議書狀取回，合先敘明。
  (二)抗告人於本院訊問時供稱：伊收受處分書後，因恐郵寄速度慢，且住處與北港分
    局很近，復認處分書與事實不符，於三月十六日併同婆婆黃王玉蝦之聲明異議狀
    ，親自送至北港分局門口服務台之值班巡佐，巡佐表示會將書狀送交承辦人，請
    伊留下聯絡電話等語（見本院卷五一頁），並經北港分局裁決巡官蕭秀峰到庭證
    稱：抗告人何時將書狀送至北港分局，已無印象，但抗告人僅將書狀留在桌上，
    經同事轉告，始知悉抗告人提出書狀，後來通知抗告人到分局瞭解，書狀未送到
    法院等語（見本院卷五十頁）。如此觀之，抗告人收受處分書後，確已提出聲明
    異議書狀予北港分局，並經裁決巡官蕭秀峰收受之事實，甚為明灼。是北港分局
    既已收受抗告人提出之聲明異議狀，不論是否已逾異議期間，北港分局均應送交
    北港簡易庭，另為適法裁定，北港分局竟不送交書狀，其處理收受聲明異議書狀
    之程序，已悖社會秩序維護法第五十六條規定，洵堪認定。
  (三)至於北港分局裁決巡官蕭秀峰於本院證稱：伊通知抗告人到分局，向抗告人說明
    本件已逾異議期間，是否考慮取回書狀，經抗告人考慮後，自行取回書狀云云（
    見本院卷五十頁背面），然本件抗告人既曾提出書狀，縱抗告人嗣後經證人蕭秀
    峰說明，不欲提出聲明異議，北港分局亦不得要求抗告人取回聲明異議書狀，而
    應由抗告人另行撰寫撤回異議書狀，向北港簡易庭表明撤回聲明異議，始為適法
    。因之，北港分局任由抗告人取回書狀，且未於書狀上留有任何收文戳，復未能
    證明抗告人提出書狀已逾異議期間等，均有違失。
  (四)次按罰鍰應於裁處確定之翌日起十日內完納。罰緩逾期不完納者，警察機關得聲
    請易以居留。社會秩序維護法第二十條第一項、第三項定有明文。是以，警察機
    關聲請易以居留，係以原處分確定為前提，若原處分未確定，警察機關自不得聲
    請易以居留。查，本件北港分局於九十二年五月十三日，以抗告人未於法定期間
    內聲明異議為由，認九十二年港警刑秩字第０四四號處分，已於九十二年三月十
    九日確定，對抗告人發出社會秩序維護法案件執行通知單，通知抗告人應完納罰
    鍰一千五百元，並交北港派出所送達執行通知單於抗告人，因北港派出所未能會
    晤本人，且家屬拒收，北港分局即於九十二年七月二十四日，向本院北港簡易庭
    聲請易以居留等情，有違反社會秩序維護法案件罰鍰易以居留聲請書、執行通知
    單及交辦（查）單、執行通知書及案件執行通知單等件在卷可參（見本院卷三一
    至三五頁）。然抗告人確曾提出聲明異議書狀於北港分局，且經北港分局收受，
    已如前述，而北港分局未能遵守社會秩序維護法相關規定，送交書狀予北港簡易
    庭，復未能說明抗告人是否已於法定期間內提出異議，本院自應為有利於抗告人
    之認定，即抗告人已於聲明異議書狀所載日期，即九十二年三月十六日，將書狀
    送交北港分局。準此，抗告人既已於期間內聲明異議，北港分局九十二年度港警
    刑秩字第０四四號處分，即未確定，北港分局向本院聲請易以拘留，於法不合，
    其聲請應予駁回。原裁定易以拘留，自有未洽。抗告人抗告意旨，指摘原裁定不
    當，為有理由，自應由本院將原裁定撤銷改判，以符法制。
  (五)至抗告人是否違反社會秩序維護法第七十九條第二款規定，非本件所得審究，北
    港分局若認抗告人聲明異議不合法或無理由，得添具意見書，併同抗告人九十二
    年三月十六日聲明異議書狀，送交北港簡易庭，另為適法裁定，併此敘明。
三、依社會秩序維護法第五十八條、第九十二條，刑事訴訟法第四百十三條，裁定如
    主文。
中      華      民      國      九十二      年    十一    月    廿六    日
                                         臺灣雲林地方法院刑事第二庭
                                             審判長法  官  林  輝  煌
                                                   法  官  陳  定  國
                                                   法  官  柯  志  民
右正本證明與原本無異。
本件不得再抗告。
                                                   書記官  魏  輝  碩
中      華      民      國      九十二      年    十一    月    廿六    日


司法院資訊處製作；財團法人民間司法改革基金會備份。
